【裁判字號】    97,抗,387
【裁判日期】    970313
【裁判案由】    假扣押
【裁判全文】
臺灣高等法院民事裁定                   97年度抗字第387號
抗  告  人  戊○○
            丙○○
            丁○○
            乙○○
上列抗告人因與相對人己○○○、甲○○等間假扣押事件，對於
中華民國97年1月14日臺灣士林地方法院97年度裁全字第125號裁
定提起抗告，本院裁定如下：
    主  文
抗告駁回。
抗告費用新台幣壹仟元由抗告人負擔。
    理  由
一、本件聲請及抗告意旨略以：被繼承人林奮泉於民國93年4月
    間死亡後，伊等及相對人等六人皆為繼承人，共同繼承林奮
    泉之遺產，並負共同繳納遺產稅新台幣（下同）14,621,386
    元之責，是每人應納稅額為2,436,898元（14,621,386÷6）
    惟相對人不願繳納該遺產稅，經伊等多次發函，亦未獲置理
    ，伊等為免除該遺產稅逾期而被課罰滯納金並移送強制執行
    ，乃已代相對人全數繳納遺產稅共4,873,796元（2,436,898
    元×2），是相對人自應負返還之責。為免伊等向相對人追
    償代繳款項確定前，相對人先行聲請辦理繼承登記並為處分
    行為，恐日後有不能執行或甚難執行之虞，乃聲請本件假扣
    押，是伊等均已盡釋明之責。況伊等已陳明願供擔保以補釋
    明之不足，詎原裁定仍以伊等未盡釋明之責，駁回伊等之聲
    請，顯屬不當。爰請求廢棄原裁定云云。
二、按債權人就金錢請求或得易為金錢請求之請求，欲保全強制
    執行者，得聲請假扣押；假扣押非有日後不能強制執行或甚
    難執行之虞者，不得為之；請求及假扣押之原因應釋明之；
    前項釋明如有不足，而債權人陳明願供擔保或法院認為適當
    者，法院得定相當之擔保，命供擔保後為假扣押，民事訴訟
    法第522條第1項、第523條第1項、第526條第1項、第2項分
    別定有明文。又釋明事實上之主張者，得用可使法院信其主
    張為真實之一切證據。但依證據之性質不能即時調查者，不
    在此限，民事訴訟法第284條亦有明定。是假扣押制度係為
    保全強制執行而設，故凡假扣押之聲請，必須有將來不能執
    行或執行困難之虞，始得為之。所謂不能強制執行，如債務
    人浪費財產，增加負擔，或就其財產為不利益之處分，將成
    為無資力之情形等是；所謂恐難執行，如債務人將移住遠方
    或逃匿是也。若債權人就其請求及假扣押之原因未予釋明，
    法院尚且不得命供擔保後為假扣押，遑論為准免供擔保之假
    扣押裁定（最高法院19年抗字第232號判例及同院94年度台
    抗字第665號裁判意旨參照）。
三、查抗告人主張其等對相對人有4,873,796元之代繳遺產稅債
    權，為免相對人脫產，恐日後有不能強制執行或甚難以執行
    之虞，乃聲請本件假扣押，並提出律師函、財政部台北市國
    稅局93年度遺產稅繳款書及存摺等影本為證。惟上開證據僅
    得釋明抗告人就其假扣押之請求，尚非全然無據。至相對人
    有何逃匿、脫產，致抗告人日後有不能強制執行或甚難執行
    之虞之情事，則未據抗告人提出其他能即時調查之證據，自
    難認抗告人已提出可使法院信其主張為真實之假扣押原因證
    據，難謂已盡釋明之責。依上開說明，原法院以抗告人未盡
    假扣押原因釋明之義務，核與假扣押要件不符為由，裁定駁
    回其聲請，於法並無不合。抗告意旨指摘原裁定不當，求予
    廢棄，非有理由，爰裁定如主文。
中    華    民    國    97    年    3     月    13    日
                  民事第十六庭
                        審判長 法  官 沈方維
                               法  官 湯美玉
                               法  官 王淇梓
正本係照原本作成。
本裁定除以適用法規顯有錯誤為理由，並經本院許可外，不得再
抗告。如提起再抗告，應於收受後10日內委任律師為訴訟代理人
向本院提出再抗告狀。並繳納再抗告費新台幣１千元。
中    華    民    國    97    年    3     月    14    日
                               書記官 吳碧玲


司法院資訊處製作；財團法人民間司法改革基金會備份。
